【裁判字號】    89,上易,2153
【裁判日期】    900130
【裁判案由】    竊盜
【裁判全文】
臺灣高等法院高雄分院刑事判決          八十九年度上易字第二一五三號
    上  訴  人  臺灣高雄地方法院檢察署檢察官
    被      告  甲○○
右上訴人因被告竊盜案件，不服臺灣高雄地方法院八十八年度易字第三五五三號中華
民國八十九年八月三十日第一審判決（起訴案號：臺灣高雄地方法院檢察署八十八年
度偵字第一七九九八號），提起上訴，本院判決如左：
      主      文
上訴駁回。
      理      由
一、本案經本院審理結果，認原審以不能證明被告甲○○犯罪，諭知無罪判決，核無
    不合，應予維持，並引用原審判決書所記載之理由。
二、檢察官上訴意旨雖又指稱：本件警方查獲之對象係「杜文忠」，而公訴人偵查中
    亦曾請警方對「杜文忠」拍照及按指紋，足見警訊及偵訊之對象係「杜文忠」，
    而非「甲○○」，雖「杜文忠」冒用「甲○○」之姓名應訊，致起訴書誤載為「
    甲○○」，惟刑罰權之對象，始終為「杜文忠」，因此，法院自應對「杜文忠」
    逕為審判，至「甲○○」未經起訴，自不得對之判決，原審未對「杜文忠」予以
    判決，而對「甲○○」判決無罪，顯有未當等情。
三、惟查，依刑事訴訟法第二百六十四條第二項規定，起訴書應記載被告之姓名、性
    別、年齡、籍貫、職業、住所或居所或其他足資辨別之特徵。此項規定，在於確
    定起訴之特定對象。故起訴書所記載之被告姓名、性別、年齡、籍貫、住居所或
    其他足資辨別之特徵，已可確定起訴之特定對象，即難謂起訴之對象，非起訴書
    所記載之被告。如起訴書所記載之特定被告，而謂未經起訴，法院對之不能審判
    ，則該被起訴之特定被告，將無洗刷被告罪嫌之日，刑事訴訟法規定起訴書應記
    載特定被告之姓名、年籍等項目，將無意義，究非事理，法理之平（司法院院字
    第二二八九號、一七二九號解釋、大法官會議釋字第四三號解釋參照）。至公訴
    人引用之最高法院七十年度台上字第一０一號刑事判決（未成判例）及司法院第
    二廳七十二年四月三十日（）廳刑一字第三七六號函示之法律問題審查意見；
    前者係指被告於偵審中始終在押，故起訴及審判之對象，為在押之被告，非被冒
    名之人，與本件偵訊對象「杜文忠」未經押送審之情形不同；後者係指起訴書
    所記載冒用他人姓名之人雖未經押，但始終應訊接受審判者，則其審判對象應
    為冒用他人姓名之人，非被冒用姓名之人，與本件之情形，均未盡相同。且司法
    院第二廳之函示意見，僅可供參酌。本件起訴書所記載之被告姓名、年齡（出生
    年月日）、住所及身分證號碼，均非犯罪行為人之「甲○○」，是起訴書所記載
    之姓名、年籍各項目，已可確定起訴之特定對象為「甲○○」，而非「杜文忠」
    。至檢察官於偵查中，就犯罪行為人「杜文忠」予以照相及按指印，但並未將之
    一併移送審判，自不能以其所起訴者，即係被照相之「杜文忠」。依前開說明，
    公訴人起訴之特定對象既係「甲○○」，原審以「甲○○」係被「杜文忠」冒名
    ，非犯罪行為人，不能證明犯罪，而諭知無罪判決，並明實際犯罪行為人「杜
    文忠」部分，應由檢察官另行偵辦，核無不合。檢察官上訴意旨仍執其起訴對象
    為「杜文忠」，非「甲○○」，原審對未起訴之「甲○○」為無罪判決不當等情
    ，難認為有理由，應予駁回。
據上論斷，應依刑事訴訟法第三百六十八條、第三百七十三條，判決如主文。
本案經檢察官張其主到庭執行職務。
中    華    民    國      九十      年       一       月     三十       日
                   臺灣高等法院高雄分院刑事第五庭
                                  審判長法官  吳水木
                                        法官  陳朱貴
                                        法官  洪慶鐘
右正本證明與原本無異。
不得上訴。
                                      書記官  陳金卿
中    華    民    國      九十      年       一       月    三十一      日
                                                                        Ｆ
附件：
臺灣高雄地方法院刑事判決                        八十八年度易字第三五五三號
    公  訴  人  臺灣高雄地方法院檢察署檢察官
    被      告  甲○○  男三十二歲（民國○○○年○月○日生）
                        設桃園縣中壢市○○路○段四○七號三樓
                        身分證統一編號：Ｆ一二四一四八號
右列被告因竊盜案件，經檢察官提起公訴（八十八年度偵字第一七九九八號），本院
判決如左：
    主  文
甲○○無罪。
    理  由
一、公訴意旨如附件起訴書所載。
二、訊之被告甲○○堅決否認右揭犯行，辯稱：伊未曾於右揭時地竊盜，為警當場查
    獲之人非伊，偵查卷所附嫌犯照片係伊弟弟杜文忠，伊未曾於警訊、偵查中出庭
    接受偵查，直至接獲地院傳票始知被冒名等語。
三、被告甲○○所稱上情，經查：警方於右揭時地查獲犯罪嫌疑人時，未曾予以拍照
    及採集指紋，惟於偵查中，公訴人曾飭令加以拍照、採集指紋，此有該犯罪嫌疑
    人照片一幀及指紋卡一紙附於偵查卷可稽，該照片中之男子顯非本件現到庭陳述
    之被告甲○○，而經本院採集本件被告甲○○指紋，連同前開犯罪嫌疑人之指紋
    ，送請內政部警政署刑事警察局比對結果，二者之指紋不同，有該局八十八年十
    二月十四日（八八）刑紋字第一二九九三四號函一件在卷可查，再參以前開為警
    查獲之犯罪嫌疑人於警訊及偵查中所簽之「甲○○」署押，核與被告於本院調查
    時當庭所書之姓名，無論以字形、神韻及筆法上觀之，均不相同，而被告之弟杜
    文忠亦經提訊到庭陳稱：上開竊盜案實為其所為，且當時冒其兄甲○○之名應訊
    等語，足見為警查獲而於警訊及偵查中接受訊問之人並非本件之被告，而係冒名
    之杜文忠。此外，復查無其他積極證據足資證明被告甲○○確有公訴人所指之犯
    行，被告前開所稱，自堪採信。堪認被告甲○○並無公訴人所指之犯行。
四、按起訴書應記載被告之姓名、性別、年齡、籍貫、職業、住所或居所或其他足資
    辨別之特徵，刑事訴訟法第二百六十四條第二項定有明文。至最高法院七十年台
    上字第一○一號判例固認起訴書所記載之被告姓名，一般固與審判中審理對象之
    被告姓名一致，惟如以偽名起訴，既係檢察官所指為被告之人，縱在審判中始發
    現其真名，法院亦得對之加以審判，並非未經起訴。然查該案係就偽名者於檢察
    官起訴之際即由檢察官收押，起訴書註明被告在押，移送法院審判時將在押被告
    一併移審之情形而言，則嫌犯在押之特徵既得審認，縱檢察官以偽名起訴，起訴
    效力仍及於在押之偽名者，審判中自得以發現之真名加以審判。上開見解與前揭
    刑事訴訟法第二百六十四條之規定無違，應係最高法院七十年臺上字第一○一號
    判例之本義，尚不得解為無論檢察官起訴對象於起訴時在押與否，或起訴書記載
    之被告姓名、年籍、身分證字號、住址均屬他人冒用，而無其他足資辨別冒用者
    之特徵下，法院可自行查明冒用者之真實姓名、身分，逕加以更名審判，造成判
    例與刑事訴訟法第二百六十四條規定相違之結果（臺灣高等法院高雄分院八十四
    年度上易字第一八五八號刑事判決同此見解）。從而，本件檢察官提出之起訴書
    所記載之被告姓名、性別、年齡、身分證字號及住址，均屬被冒名之甲○○本人
    ，而前開冒用被告甲○○姓名應訊之杜文忠並未在押，亦無從以在押之身分特徵
    ，認係檢察官起訴之人，顯已無其他特徵可認定檢察官起訴對象係指被告以外之
    人，故本件檢察官起訴對象應係被冒名之本案被告甲○○，法院審判之對象亦應
    一致，而不得就其他人為訴外審判。被告既無公訴人所指之前開竊盜犯行，已如
    前述，自應為被告甲○○無罪之諭知。
五、至右揭犯行之真實行為人杜文忠所為竊盜及偽造文書之犯行，應由檢察官就卷附
    嫌犯之犯罪事證，另行偵查辦理。
據上論斷，應依刑事訴訟法第第三百零一條第一項，判決如主文。
中    華    民    國      八十九      年      八      月      三十      日
                                    臺灣高雄地方法院刑事第三庭
                                        法  官  簡  志  瑩
右正本證明與原本無異。
如不服本判決，應於判決送達後十日內，向本院提出上訴狀。
                                        書記官  林  宜  正
中    華    民    國      八十九      年      八      月 三十      日


司法院資訊處製作；財團法人民間司法改革基金會備份。
